【裁判字號】    96,易,3845
【裁判日期】    970131
【裁判案由】    詐欺
【裁判全文】
臺灣板橋地方法院刑事判決              96年度易字第3845號
公  訴  人  臺灣臺板橋方法院檢察署檢察官
被      告  辛○○
上列被告因詐欺案件，茲經檢察官提起公訴（96年度偵緝字第29
16號、2958號、2959號、2960號、2961號、2962號）及移送併辦
（臺灣士林地方法院檢察署97年度偵字第1430號），本院依簡式
審判程序，判決如下：
    主  文
辛○○共同連續意圖為自己不法之所有，以詐術使人將本人之物
交付，處有期徒刑貳年肆月。
    事  實
一、辛○○、林玉玲﹙另案通緝中﹚為夫妻關係，共同經營址設
    臺北縣三重市○○路○段五十九號之今品珠寶店，二人明知
    今品珠寶店於民國九十三月間因投資大陸生意失利財務已發
    生困難，根本無力負擔下列買賣價款或借款之清償，竟為籌
    措資金以填補虧損，共同意圖為自己不法所有，基於詐欺之
    犯意聯絡，而為下列行為：
  (一)分別於九十二年十二月二日及九十三年一月十三日，辛○○
    、林玉玲在今品珠寶店內向甲○○佯稱：同意甲○○寄售鑽
    石十六顆價值共新臺幣﹙下同﹚六萬零八百元及藍寶石十五
    顆價值共十二萬七千五百元，如鑽石及藍寶石全數賣出，會
    給付甲○○價金等語，使甲○○陷於錯誤而交付上開鑽石及
    藍寶石予辛○○，同年四月底某日甲○○欲向辛○○、林玉
    玲詢問鑽石、藍寶石出售情形，辛○○、林玉玲竟避不見面
    ，甲○○始知受騙。
  (二)於九十三年二月間某日至同年四月下旬間，辛○○、林玉玲
    在今品珠寶店內向戊○○、庚○○佯稱：要向戊○○、庚○○分別購買價值四十六萬五千五百元、九十二萬六千四百元
    之鑽石等語，使戊○○、庚○○陷於錯誤而交付鑽石予辛○○，辛○○則交付林玉玲所簽發、以臺中商業銀行三重分行
    為付款銀行、帳號為三百三十九之三之支票六紙，以及由辛○○所簽發、以八里鄉農會信用部為付款銀行、帳號000
    000000號之支票八紙，以及由辛○○代表今品珠寶店
    所簽發、以第一商業銀行南三重分行為付款銀行、帳號０７
    ０７８０號之支票七紙予戊○○、庚○○，作為買賣之價金
    ，嗣於九十三年四月三十日上支票陸續退票，戊○○、庚○○始知受騙。
  (三)於九十三年二、三月間某日，辛○○向壬○○佯稱：要商借
    重量一點三一克拉、價值十四萬元之鑽石予加工師父看貨訂
    造，半個月後就返還云云，使壬○○陷於錯誤，而於臺北縣
    三重市○○街三百巷十七號交付鑽石予辛○○，嗣壬○○向
    辛○○詢問鑽石下落時，辛○○繼而向壬○○佯稱：壬○○
    所寄放之鑽石，有另一位客人也想購買，要拿鑽石給師父看
    ，且該鑽石放在保險箱內，但保險箱鎖壞了，無法開啟等語
    ，而未交還鑽石予壬○○，並於九十三年一月間某日向壬○○佯稱：因今品珠寶店購買黃金、鑽石需資金，要借款二百
    七十五萬元，將由林玉玲開立支票陸續清償借款等語，使壬○○陷於錯誤，匯款二百七十五萬元至辛○○設於臺中商業
    銀行三重分行之帳戶，辛○○並持林玉玲所簽發、以臺中商
    業銀行三重分行為付款銀行、帳號為三百三十九之三號之支
    票八紙予壬○○，嗣於九十三年四月二十三日該八紙支票均
    陸續退票，壬○○始知受騙。
  (四)於九十三年三月二十二日（起訴書誤為二十三日）、同年三
    月二十四日、同年四月十二日、同年四月二十日、同年四月
    二十二日，辛○○、林玉玲陸續向金統有限公司業務員丙○○佯稱：要向金統有限公司購買及調借鑽石共八顆價值合計
    一百零九萬零六百五十元，將以支票清償價金云云，使丙○○陷於錯誤而交付鑽石八顆予辛○○，辛○○則交付林玉玲
    所簽發、以臺中商業銀行三重分行為付款銀行、帳號為三百
    三十九之三號之支票六紙予丙○○，嗣於九十三年五月六日
    該六紙支票均陸續退票，丙○○始知受騙。
  (五)於九十三年四月間某日，林玉玲向乙○○佯稱：要調借五顆
    鑽石讓客人看貨，賣掉的可能性很大，要多放幾天云云，使
    乙○○陷於錯誤而交付五顆價值合計二百二十一萬六千九百
    元之鑽石予辛○○，林玉玲復向乙○○佯稱：鑽石已售出，
    價金將以支票給付云云，而交付其所簽發、以臺中商業銀行
    三重分行為付款銀行、帳號為三百三十九之三號之支票三紙
    予乙○○，嗣於九十三年四月二十三日上開支票陸續退票，
    乙○○始知受騙。
  (六)於九十三年四月十一日，林玉玲向癸○○佯稱：要調借一顆
    重約五點零零六克拉，價值一百三十萬元之鑽石讓客人看貨
    ，賣掉的可能性很大，要多放幾天等語，使癸○○陷於錯誤
    而交付一顆鑽石予林玉玲，辛○○、林玉玲於同年月十五日
    復向癸○○佯稱：鑽石客人很喜歡，可以先以支票給付癸○○訂金五十萬元等語，而交付林玉伶所簽發、以臺中商業銀
    行三重分行為付款銀行、帳號為三百三十九之三號之支票一
    紙予癸○○，嗣於因上開支票退票，癸○○始知受騙。
  (七)於九十三年四月十九日，林玉玲向子○○佯稱：要調借重量
    分別約二克拉、三點克拉之鑽石二顆讓客人看貨，賣掉的可
    能性很大，要多放幾天等語，使子○○陷於錯誤而交付二顆
    鑽石（價值共約五十二萬元）予辛○○，子○○欲向辛○○
    、林玉伶詢問鑽石出售情形，辛○○、林玉玲竟避不見面，
    子○○始知受騙。
  (八)於九十三年四月十四日向丁○○詐稱：借調Ｋ金珠寶戒指八
    只（價值共二十萬九千一百元）供展示等語，使丁○○陷於
    錯誤而交付上開Ｋ金珠寶戒指。再於同月十八日，再向丁○○詐稱：欲借調五克拉鑽石一顆（價值二百二十萬）等語，
    然因前揭珠寶戒指尚未歸還而遭拒，因而未遂。嗣於同年月
    二十四日丁○○欲討回上開出借之戒指時，辛○○竟避不見
    面，丁○○始知受騙。辛○○、林玉玲以詐術取得上開珠寶
    後，即將珠寶變賣，連同以詐術取得之資金，用以填補二人
    投資大陸生意造成之虧損，並自九十六年四月底將今品珠寶
    店結束營業，逃避不知去向，辛○○嗣於九十六年十月二十
    五日經通緝到案。
二、案經甲○○、戊○○、庚○○、壬○○、丙○○、乙○○、
    癸○○、子○○、丁○○訴由臺北縣政府警察局三重分局、
    蘆洲分局報告、臺北市政府警察局內湖分局移送、臺灣士林
    地方法檢察署檢察官呈請臺灣高等法院檢察署檢察長令轉臺
    灣板橋地方法院檢察署偵查起訴及臺灣士林地方法檢察署檢
    察官移送併辦。辛○○於本院準備程序進行中，就被訴事實
    為有罪之陳述，經告知簡式審判程序之旨，並聽取各當事人
    之意見後，本院合議庭裁定由受命法官獨任進行簡式審判程
    序。
    理  由
一、訊據被告辛○○就上揭犯行於本院審理時坦承不諱，與證人
    即被害人甲○○、戊○○、庚○○、壬○○、丙○○、乙○○、癸○○、子○○、丁○○於偵查中證述之情節互核相符
    ，並有林玉玲所簽發、以臺中商業銀行三重分行為付款銀行
    ，帳號為三百三十九之三號之支票影本及退票理由單影本、
    辛○○所簽發、以八里鄉農會信用部為付款銀行、帳號00
    0000000號之支票影本及退票理由單影本、辛○○代
    表今品珠寶店所簽發、以第一商業銀行南三重分行為付款銀
    行、帳號０７０７８０號之支票影本及退票理由單影本、保
    管條影本、估價單影本、辛○○之票據信用紀錄表、林玉玲
    之票據信用紀錄表、今品珠寶九十三年四月十四日估價單各
    一份在卷可佐，足認被告前揭自白與事實相符，堪予採信，
    本案事證明確，被告犯行堪予認定，自應依法論科。
二、新舊法比較部分：
  (一)按九十四年二月二日修正公布，九十五年七月一日施行之刑
    法第二條第一項：「行為後法律有變更者，適用行為時之法
    律。但行為後之法律有利於行為人者，適用最有利於行為人
    之法律。」之規定，係規範行為後法律變更所生新舊法律比
    較適用之準據法，其本身尚無比較新舊法之問題，於新法施
    行後，應適用新法第二條第一項之規定，為「從舊從輕」之
    比較（最高法院九十五年第八次刑事庭會議決議意旨參照）
    ；另於比較時應就罪刑有關之共犯、未遂犯、想像競合犯、
    牽連犯、連續犯、結合犯，以及累犯加重、自首減輕暨其他
    法定加減原因（如身分加減）與加減比例等一切情形，綜其
    全部罪刑之結果而為比較；且就比較之結果，須為整體之適
    用，不能割裂分別適用各該有利於行為人之法律，此即法律
    變更之比較適用所應遵守之「罪刑綜合比較原則」及「擇用
    整體性原則」（參照最高法院二十四年上字第四六三四號判
    例、同院二十七年上字第二六一五號判例，及最高法院九十
    五年第八次刑事庭會議決議）。次查，被告行為後，刑法第
    二十八條關於共同正犯之規定亦經修正。修正後刑法第二十
    八條規定之共同正犯，基於個人責任原則及法治國人權保障
    ，限於直接從事構成犯罪事實之行為者（含共謀共同正犯）
    ，排除「陰謀共同正犯」及「預備共同正犯」之類型。被告
    係直接從事構成犯罪事實之行為，故修正前刑法第二十八條
    規定，對之尚無不利。
  (二)被告行為後刑法第五十六條連續犯之規定業已刪除，並於九
    十五年七月一日施行，則被告之犯行，因行為後新法已刪除
    連續犯之規定，此刪除雖非犯罪構成要件之變更，但顯已影
    響行為人刑罰之法律效果，自屬法律有變更，比較修正前、
    後法律適用結果，修正後之規定並未較有利於被告。
  (三)末查，刑法分則編各罪所定罰金之貨幣單位原為銀元，且依
    修正前刑法第三十三條第五款規定，罰金刑為一銀元以上，
    而有關罰金倍數之調整及銀元與新臺幣之折算標準，則定有
    「罰金罰鍰提高標準條例」及「現行法規所定貨幣單位折算
    新臺幣條例」，除罰金以一銀元折算三元新臺幣外，並將七
    十二年六月二十六日以前修正之刑法部分條文罰金數額提高
    二至十倍，其後修正者則不再提高倍數；嗣修正後刑法第三
    十三條第五款則將罰金刑提高為新臺幣一千元以上，並以百
    元計算之，且因刑法第三十三條第五款所定罰金貨幣單位既
    已改為新臺幣，刑法分則編各罪所定罰金之貨幣單位亦應配
    合修正為新臺幣，且考量刑法修正施行後，不再適用「現行
    法規所定貨幣單位折算新臺幣條例」，為使刑法分則編各罪
    所定罰金之最高數額與刑法修正前趨於一致，爰增訂刑法施
    行法第一條之一規定，將刑法分則編各罪所定罰金之貨幣單
    位均改為新臺幣，並將七十二年六月二十六日以前修正之刑
    法部分條文罰金數額提高為三十倍，其後修正者則提高為三
    倍。是以刑法分則編各罪所定罰金刑之最高數額，於上開規
    定修正後仍屬一致，並無不同；但其罰金刑之最低數額，則
    比修正前提高，從而自以修正前之規定較為有利。
  (四)綜此，是經綜合比較新舊法結果，以修正前刑法規定較有利
    於被告，應依刑法第二條第一項前段規定，一體適用修正前
    之刑法規定。
三、核被告所為，除事實(八)欲詐騙五克拉鑽石一顆部分，所為係
    犯刑法第三百三十九條第三項、第一項之詐欺取財未遂罪外
    ，其餘部分均係犯刑法第三百三十九條第一項詐欺取財罪。
    被告與林玉玲間就上開犯行有犯意聯絡、行為分擔，為共同
    正犯。被告多次詐欺取財犯行，時間緊接、所犯為構成要件
    相同之罪，雖有既、未遂之別，仍顯係基於概括犯意為之，
    應依連續犯之規定論以一罪，並加重其刑。被告與林玉玲間
    有犯意之聯絡及行為之分擔，為共同正犯。臺灣士林地方法
    院檢察署九十七年度偵字第一四三○號移送併辦部分，與本
    案經起訴部分有連續犯之裁判上一罪關係，本院自應併予審
    酌。爰審酌被告並無前科，素行尚可，此有臺灣高等法院被
    告前案紀錄表一份在卷可稽，因生意失敗，周轉不靈，竟鋌
    而走險，藉商界往來之信賴，詐得近千萬元之鉅額珠寶，轉
    嫁、擴大自身財務缺口，造成被害人蒙受嚴重損失，嗣後逃
    匿，經通緝到庭，迄未能對被害人進行補償，應予非難，兼
    衡其應係經商投資失利，並非自始虛設行號用以詐財，於緝
    獲到案後，於本院審理時自知事證明確，未為無謂辯解而坦
    承犯行之態度等一切情狀，量處如主文所示之刑，以資懲儆
    。按中華民國九十六年罪犯減刑條例第五條規定：「本條例
    施行前，經通緝而未於中華民國九十六年十二月三十一日以
    前自動歸案接受偵查、審判或執行者，不得依本條例減刑。
    」查被告於九十四年四月二十七日經臺灣板橋地方法院檢察
    署己○博偵日緝字第一五二七號發佈通緝，於九十六年十月
    二十五日經緝獲歸案，有臺北市警察局內湖分局通緝案件移
    送書一份在卷可稽，是被告之犯罪時間雖在九十六年四月二
    十四日之前，依中華民國九十六年罪犯減刑條例第五條之規
    定仍不能適用同條例第二條第一項第三款之規定減刑，附此
    指明。
據上論斷，依刑事訴訟法第273條之1第1項、第299條第1項前段
，刑法第2條第1項前段、第339條第1項、修正前第28條、修正前
第56條，罰金罰鍰提高標準條例第1 條前段，判決如主文。
本案經檢察官靳開聖到庭執行職務。
中    華    民    國    97    年    1     月    31    日
                    刑事第三庭  法  官  王偉光
以上正本證明與原本無異
如不服本判決應於送達後10日內附理由向本院提出上訴狀
                                書記官  陳怡君
中    華    民    國    97    年    1     月    31    日
附錄本案論罪科刑之法律條文：
中華民國刑法第三百三十九條第一項：
意圖為自己或第三人不法之所有，以詐術使人將本人或第三人之
物交付者，處五年以下有期徒刑、拘役或科或併科一千元以下罰
金。


司法院資訊處製作；財團法人民間司法改革基金會備份。
